【裁判字號】    99,交聲,3199
【裁判日期】    991229
【裁判案由】    聲明異議
【裁判全文】
臺灣高雄地方法院交通事件裁定        99年度交聲字第3199號
原處分機關  高雄市政府交通局
異  議  人
即受處分人  萬玉仙
上列異議人即受處分人因違反道路交通管理處罰條例案件，對於
高雄市政府交通局中華民國99年10月28日違反道路交通管理事件
裁決書（原處分案號：高市交裁字第裁32-B00000000號）聲明異
議，本院裁定如下：
    主  文
異議駁回。
    理  由
一、異議意旨略以：異議人即受處分人萬玉仙於民國99年10月11
    日21時39分許，騎乘車牌號碼ZEM-600 號輕型機車（下稱上
    開機車）沿高雄市○○路由北往南行駛，行經該路與廈門街
    交岔口時，係因斯時有一姓名年籍不詳成年男子自路旁風鈴
    步道草叢內跑出，口中還念念有詞，異議人見狀而心生畏懼
    ，為擺脫該怪異行徑男子，遂加快機車油門行經前揭有燈光
    號誌管制之交岔路口闖紅燈，嗣在上開路口處當場為執行交
    通路檢勤務員警攔停舉發，惟異議人當時係因心生畏懼而符
    合緊急避難，並非刻意闖紅燈，詎該員警對於異議人上開陳
    述毫不理睬，致原處分機關據此裁處異議人新臺幣（下同）
    1,800 元，並記違規點數3 點，顯然有所違誤，爰依法聲明
    異議云云。
二、按汽車駕駛人，行經有燈光號誌管制之交岔路口闖紅燈者，
    處1,800 元以上5,400 元以下罰鍰，並記違規點數3 點，道
    路交通管理處罰條例第53條第1 項、第63條第1 項第3 款分
    別設有明文。又依違反道路交通管理事件統一裁罰基準表規
    定，如有前述違規情事，而於期限內到案聽候裁決者，處罰
    鍰1,800元。
三、次按因避免自己或他人生命、身體、自由、名譽或財產之緊
    急危難而出於不得已之行為，不予處罰。但避難行為過當者
    ，得減輕或免除其處罰，行政罰法第13條固有明文，然該條
    所稱之緊急避難，其要件包括須客觀上確有緊急危難狀態存
    在，所為之避難行為，須與目的相當且採取損害最小之方式
    為之，亦即仍須符合比例原則。
四、經查：
（一）異議人於99年10月11日21時39分許，騎乘上開機車，沿高
      雄市○○路由北往南行駛，行經有燈光號誌管制之該路與
      廈門街交岔口闖紅燈，為警當場攔停舉發本件違規之事實
      ，業經異議人於本院庭訊時承認（詳本院卷第12頁倒數第
      8 行）；並有高雄市政府警察局99年10月11日高市警交字
      第B00000000 號舉發違反道路交通管理事件通知單、高雄
      市政府交通局99年10月28日高市交裁字第裁32-B00000000
      號違反道路交通管理事件裁決書各1 份在卷可徵（詳本院
      卷第3 、4 頁），洵堪認定。
（二）異議人雖辯稱：係因當時有一行徑怪異男子突然跑出而心
      生畏懼才闖紅燈，應符合緊急避難之要件而不罰等語。惟
      本件異議人騎乘上開機車闖紅燈當時，路旁風鈴步道附近
      並無法確定是否有如異議人所稱之怪異行徑男子，且當時
      現場執勤員警並無以錄影或照相等方式拍攝風鈴步道附近
      現場狀況影像，此觀諸證人即員警阮慶雄於本院調查時結
      證稱：在執行勤務時看見異議人闖紅燈加以攔停，異議人
      一直解釋路口前有人向她招手，在開完紅單後，有跟隊長
      過去異議人所指之地方查看，因該處為高雄商校旁之風鈴
      步道，有許多在運動的民眾，故無法確認是否有異議人所
      講的那個人，且當地並無監視器拍攝風鈴步道的情況等語
      足徵（詳本院卷第12頁背面倒數第8 行以下）。故在異議
      人闖紅燈前是否確有行徑怪異男子之男子衝出之情，尚非
      無疑。況縱認異議人所稱當時確有一行徑怪異男子在喃喃
      自語並同時揮動雙手等情屬實，但該名男子，並未對異議
      人出言恐嚇或朝其所在方向施以暴力行徑，依當時整體客
      觀環境綜合判斷，實難認已對異議人生命、身體、自由、
      名譽或財產有何急迫危害之情事，客觀上尚不符緊急危難
      狀態。再者，禁止駕駛人闖越交岔路口之紅燈號誌，係為
      防止車輛在交岔路口十字交會處發生碰撞，旨在保護駕駛
      人本身及其他參與道路交通者之生命、身體安全，其保護
      法益至關重大，除為救火、緊急送醫等絕不能遲延，非冒
      交岔路口發生碰撞風險而出於不得已而闖越紅燈之行為，
      始克相當。準此，本件異議人僅因認定有一姓名年籍不詳
      成年男子在旁喃喃自語或揮動雙手，竟違反上開保護人身
      安全之重大規範，所欲達成之目的顯難與上開規定所欲保
      護之人身法益相比，違反比例原則，自不合緊急避難之要
      件，異議人上揭陳詞，洵無足採。
（三）至異議人聲請傳喚當日同時、地為警攔停舉發之另一闖紅
      燈男子，欲證明異議人確實因路旁風鈴步道有一行徑怪異
      男子而闖紅燈。然縱認異議人前揭所言非虛，但該男子之
      行為在客觀上尚不符合緊急危難之情狀，業如前述，職是
      ，異議人前開聲請，核無必要，應予駁回。復經高雄市政
      府警察局新興分局函覆表示：該名與異議人於同時、地闖
      紅燈之男子就闖紅燈之違規行為並未提出申訴，此有該分
      局99年12月20日高市警新分六字第0990036083號函1 份附
      卷可稽（詳本院卷第18頁），衡諸社會一般常情，倘該行
      徑怪異男子之行為確已對當時該路段往來用路人普遍性地
      造成緊急危難，則與異議人同時、地闖紅燈之該名男子理
      應同感其人身受有外在威脅，非闖紅燈不足以確保自身安
      全，事後亦當循法律救濟程序提起申訴或聲明異議，惟該
      男子並未提出任何救濟程序，業如前述，益足徵縱若該名
      男子前來作證，亦難生有利於異議人之認定，是認無予傳
      喚之必要，併此敘明。
五、綜上所述，異議人於99年10月11日21時39分許，騎乘上開車
    輛沿高雄市○○路由北往南行駛，行經有燈光號誌管制之該
    路與廈門街交岔口闖紅燈之行為，核與緊急避難之要件不符
    ，故原處分機關依據道路交通管理處罰條例第53條第1 項等
    規定，裁處異議人罰鍰1,800 元，並記違規點數3 點，核無
    違誤。本件異議人之異議為無理由，應予駁回。
六、據上論斷，應依道路交通案件處理辦法第19條，裁定如主文
    。
中    華    民    國    99    年    12    月    29    日
                      交通法庭  法  官  葉文博
以上正本證明與原本無異。
如不服本裁定應於送達後5 日內向本院提出抗告狀。
中    華    民    國    99    年    12    月    29    日
                                書記官  李柏親

司法院資訊處製作；財團法人民間司法改革基金會備份。
